【裁判字號】    99,台非,194
【裁判日期】    990708
【裁判案由】    違反毒品危害防制條例等罪減刑及定應執行刑
【裁判全文】
最高法院刑事判決              九十九年度台非字第一九四號
上  訴  人  最高法院檢察署檢察總長
被      告  甲○○
上列上訴人因被告違反毒品危害防制條例等罪減刑及定應執行刑
案件，對於台灣高等法院台中分院中華民國九十六年九月十八日
第二審確定裁定（九十六年度聲減字第二七八六號），認為部分
違法，提起非常上訴，本院判決如下：
    主  文
上訴駁回。
    理  由
非常上訴理由稱：「按法律上屬於自由裁量事項，尚非全無法律
性之拘束，在法律上有其外部界限及內部界限，前者法律之具體
規定，使法院得以具體選擇為適當裁判，此為自由裁量之外部界
限。後者法院為自由裁量時，應考量法律之目的，法律秩序之理
念所在，此為自由裁量之內部界限。法院為裁判時，二者均不得
有所踰越。在數罪併罰而有二裁判以上，應定其應執行刑之案件
，法院所為刑之酌定，固屬自由裁量事項，然對於法律之內、外
部界限，仍均應受其拘束，有最高法院八十八年度台抗字第二七
八號裁定可參考（見最高法院九十八年度台非字第三四號判決所
引）。本件經查，被告甲○○因犯如附表所示贓物及毒品等四罪
，分別經法院判處有期徒刑一年、一年二月、七年六月、七年六
月，另經台灣高等法院台中分院裁定定其應執行刑為十五年四月
（詳見該院九十一年聲字第八一五號裁定）。事後上開附表編號
一、二之罪，因合於中華民國九十六年罪犯減刑條例第二條第一
項第三款規定，應予減刑；惟附表編號三、四之罪則不得減刑，
但以上四罪均係在裁判確定前所犯，合於刑法第五十條之規定，
應數罪併合處罰之，並依同法第五十一條第五款之規定，定其應
執行刑。台灣高等法院台中分院檢察署檢察官即於九十六年九月
十日，向台灣高等法院台中分院聲請裁定減刑及另定其應執行刑
。該法院即先依上開減刑條例之規定，就被告所犯如附表編號一
、二之二罪，分別由有期徒刑一年、一年二月，減刑為有期徒刑
六月、七月，即共減刑十三個月。惟該院最後將上開附表編號一
至四號四罪，定其應執行刑時，卻定為有期徒刑十五年。此一確
定裁定，從形式上觀察，雖未踰越刑法第五十一條第五款之外部
界限，但被告因本次減刑所獲原共十三個月之減刑寬典，卻被本
裁定定應執行刑為十五年，僅較原先未減刑前裁定所定應執行應
執行刑十五年四月，減少刑期四月，顯然有違反減刑之目的，則
此一裁定就自由裁量所為刑之酌定，難謂與法律秩序之理念及法
律目的之內部性界限無違，應屬違背法令。案經確定，且對被告
不利，爰依刑事訴訟法第四百四十一條、第四百四十三條提起非
常上訴，以資糾正。」等語。
本院按數罪併罰，應依其分別宣告其罪之刑為基礎，定其應執行
刑，此觀刑法第五十一條規定自明，故一裁判宣告數罪之刑，雖
曾定其應執行刑，但如再與其他裁判宣告之刑定其執行刑時，前
定之執行刑當然失效，仍應以其各罪宣告之刑為基礎，定其應執
行刑，不得以前之執行刑為基礎，以與後裁判宣告之刑，定其執
行刑（本院五十九年台抗字第三六七號判例參照）。本件被告甲
○○所犯原裁定附表（下稱附表）編號一至四所示違反毒品危害
防制條例等四罪，前經台灣高等法院台中分院以九十一年十月二
十三日九十一年度聲字第八一五號裁定（下稱前裁定），定應執
行有期徒刑十五年四月等情，有前裁定在卷可稽。嗣台灣高等法
院台中分院檢察署檢察官以附表編號一、二所示之罪，其犯罪時
間均在九十六年四月二十四日以前，合於中華民國九十六年罪犯
減刑條例之規定為由，聲請減刑，並與附表編號三、四所示不應
減刑之罪所處之刑，合併定其應執行之刑。原裁定乃就附表編號
一、二所示之罪各減其宣告刑二分之一（即分別由原宣告刑有期
徒刑一年、一年二月，減為有期徒刑六月、七月），並與附表編
號三、四所示不應減刑之罪所處之刑（即分別為有期徒刑七年六
月、七年六月），定其應執行刑為有期徒刑十五年四月。則原裁
定因減刑所減之刑期總和為有期徒刑一年一月，其所定應執行刑
較諸前裁定，僅減少有期徒刑四月，固屬無訛。然被告所犯附表
編號一、二所示之罪係先經減刑，再與附表編號三、四所示之罪
所處之刑，定其應執行之刑，揆諸上開說明，前裁定所定應執行
刑即當然失效，自應以減得之刑與不應減刑之刑所處之刑即原宣
告刑為基礎，定其應執行之刑，並非以減刑前之前裁定所定應執
行刑為基礎，減去經減刑之刑期總和，以定其應執行之刑。且原
裁定於減刑後所定應執行刑，仍較前裁定為輕，被告並非未獲減
刑之利益，與中華民國九十六年罪犯減刑條例第一條所揭櫫「為
紀念解除戒嚴二十週年，予罪犯更新向善之機」之意旨，並無違
背，自不能僅憑原裁定於減刑後定應執行刑裁量減少之刑期，少
於前裁定裁量減少之刑期總和，或不及經減刑之刑期總和，即指
為違背法令。至於本院八十年台非字第四七三號判例意旨，係指
減刑後定應執行之刑，反較減刑前所定應執行之刑為重，有違法
律上自由裁量內部性界限之拘束而言，與本件情形尚屬有別，不
能比附援引。非常上訴意旨指摘原裁定關於定執行之刑部分，違
背自由裁量之內部性界限，應有誤解，併此明。綜上，應認本
件非常上訴為無理由，予以駁回。
據上論結，應依刑事訴訟法第四百四十六條，判決如主文。
中    華    民    國  九十九  年    七    月    八    日
                      最高法院刑事第十二庭
                          審判長法官  黃  一  鑫
                                法官  張  春  福
                                法官  林  勤  純
                                法官  李  錦  樑
                                法官  陳  國  文
本件正本證明與原本無異
                                      書  記  官
中    華    民    國  九十九  年    七    月   十四   日
                                                      v

司法院資訊處製作；財團法人民間司法改革基金會備份。
